【裁判字號】    97,消債抗,196
【裁判日期】    981215
【裁判案由】    更生事件
【裁判全文】
臺灣臺北地方法院民事裁定           97年度消債抗字第196號
抗  告  人  乙○○
代  理  人  李詩楷律師
複  代理人  甲○○
上列抗告人因消費者債務清理條例更生事件，對於中華民國97年
11月19日本院97年度消債更字第885號裁定提起抗告，本院裁定
如下：
    主  文
抗告駁回。
抗告程序費用新臺幣壹仟元由抗告人負擔。
    理  由
一、本件抗告人聲請更生，係以抗告人有不能清償債務之情事，
    前於消費者債務清理條例施行前，依照中華民國銀行公會會
    員辦理消費金融案件無擔保債務協商機制與金融機構成立協
    商，每月應還款金額合計新臺幣（下同）1 萬2329元，惟抗
    告人每月收入3 萬2000元，扣除每月必要生活費用2 萬7359
    元，實無法依協商條件清償，係有不可歸責於己之事由致履
    行顯有重大困難。且抗告人無擔保或無優先權之債務總額未
    逾1200萬元，復未經法院裁定開始清算程序或宣告破產，符
    合更生要件等語，為其理由。
二、原審則以抗告人自陳其自95年11月協商成立後，即依協商方
    案按月正常還款迄今，足見其履行還款協議並無重大困難，
    應無不可歸責致履行有重大困難之事由發生，不得進入更生
    程序等理由，因而駁回抗告人更生之聲請。
三、抗告意旨以抗告人每月收入扣除必要生活支出，僅餘4461元
    ，與協商方案所定每月應還款金額相差甚鉅，抗告人為避免
    信用受損，雖勉力借支依約還款，惟已無法支撐，尤以再婚
    後須支付夫家開銷，負擔越顯沉重，詎原審逕以抗告人履行
    協商方案無重大困難為由，駁回抗告人更生之聲請，自有違
    誤等情，指摘原裁定不當，並請求廢棄原裁定另為准抗告人
    開始更生之諭知。
四、經查，抗告人謂其每月所得3 萬2000元，扣除必要支出2 萬
    7359元後僅餘4461元，無法履行協商方案云云，果爾屬實，
    抗告人顯無法繳足任一期協商月付款。然抗告人自95年11月
    間協商成立，迄98年4 月17日本院調查時，均持續按時繳納
    協商月付款，為抗告人所自陳，顯見抗告人上詞所稱之收入
    、支出等數額，顯有不實。雖抗告人另謂其曾向僱主預支2
    次薪資，及向胞弟借用3 、4 次每次約5000元之款項，始得
    湊足協商月付款云云，惟非但未提出證明，且縱認確有其事
    ，抗告人上開借款總額約莫8 萬4000元左右，以抗告人自95
    年11月協商成立迄98年4 月，共計28個月期間，持續繳納協
    商款之總額達34萬5000元，扣除上開借支之8 萬4000元，抗
    告人自力繳納之金額，亦有26萬餘元，顯非抗告人上詞所謂
    每月僅餘4461元所可支應。是抗告人就其收入、支出之詳情
    ，向本院為不實之陳述，依消費者債務清理條例第46條第3
    款規定，已無由准其更生之聲請。再自抗告人所提出其95、
    96年度綜合所得稅各類所得資料清單觀之，抗告人該2 年度
    所得共95萬9671元，平均每月收入應為3 萬9986元。抗告人
    雖謂其必要生活開支每月2 萬7359元云云。惟抗告人所列必
    要支出項目其中每月5200元之保險費，依原審卷附保單資料
    所示，均為商業保險費。抗告人既於醫院任護士職務，除得
    投保勞工保險外，本人及眷屬併得享有全民健康保險，其基
    本醫療照顧、職災、生育、傷病、失能、老年、死亡等事故
    已可享有保險給付以為補償，並無低於一般國民生存保障程
    度。是在抗告人無法依約清償債務狀況下，即不能認其投保
    商業保險亦屬必要生活支出。此項商業保險支出應予剔除。
    經剔除後，抗告人每月生活支出約2 萬2159元，以抗告人上
    開收入相減，尚餘1 萬7827元，顯足供清償每月1 萬2329元
    之協商月付款。可見抗告人並無「不能清償債務」，亦無「
    不能清償債務之虞」等情事。則其聲請更生，即欠缺消費者
    債務清理條例第3 條所定「債務人不能清償債務或有不能清
    償之虞」之要件，自不應准許。原審駁回抗告人更生之聲請
    ，並無違誤。抗告人執前詞指摘原裁定不當，求予廢棄改判
    ，為無理由，其抗告應予駁回。爰依消費者債務清理條例第
    15條，民事訴訟法第495 條之1 第1 項、第449 條第1 項、
    第95條、第78條，裁定如主文。
中    華    民    國    98    年    12    月    15    日
                  民事第三庭  審判長法    官  丁蓓蓓
                                    法    官  郭美杏
                                    法    官  黃明發
上為正本係照原本作成。
本裁定不得再抗告。
中    華    民    國    98    年    12    月    15    日
                                    書記官  陳怡如

司法院資訊處製作；財團法人民間司法改革基金會備份。
